臺灣士林地方法院民事判決　　　　　　　93年度簡上字第48號
上　訴　人　乙○
訴訟代理人　甲○○
被上訴人　　丙○○
當事人間請求給付會款事件，本院於94年5月17日言詞辯論終結
，判決如下：
上列當事人間請求給付會款事件，上訴人對於民國93年2 月19日
本院士林簡易庭93年度士簡字第92號第一審判決提起上訴，本院
於民國94年5 月17日言詞辯論終結，判決如下：
    主      文
原判決廢棄。
被上訴人應給付上訴人新台幣貳拾萬元及自民國九十二年十一月
二十五日起至清償日止，按週年利率百分之五計算之利息。
第一、二審訴訟費用由被上訴人負擔。
    事實暨理由
一、本件上訴人於原審起訴主張略以：被上訴人參加以其為會首
    ，於87年8 月5 日起會，會首連會員共62會，每會新台幣（
    以下同）2 萬元，於每月五日標會一次，並自第3 年起，於
    每年4 、8 、12月各月份之20日加標一次之民間合會一會，
    該民間合會於92年8 月結束，其於合會期間代被上訴人墊付
    89 年5月到11月及90年1 月到3 月共10月之會款合計20萬元
    ，被上訴人竟經催告而不返還，且其並未參與以被上訴人為
    會首87年開始共26會之互助會等語。原審為上訴人敗訴之判
    決，上訴人全部提起上訴，而聲明：(一)原判決廢棄。(二)被上
    訴人應給付上訴人20萬元及自92年11月25日（本件支付命令
    。
二、被上訴人則以：因上訴人亦參與以其為會首共26會之互助會
    ，而該會是從87年12月開始，至90年1 月止，上訴人在第五
    個之後得標，故上訴人需繳21個死會會款，共42萬元。其扣
    抵42萬元後，尚未付的會款有時由上訴人親自來收、或以其
    代上訴人銷售的化妝品費用來抵銷、或以匯款方式，而其先
    後共匯了36萬元至上訴人指定帳戶。至於匯款之時間，是在
    其死會後才匯的，共匯18次，只是該26人互助會的相關資料
    其無法提出。而其會款是按時繳，並非補繳等語，資為抗辯
    。並聲明：駁回上訴。
三、協商整理兩造爭點如下：
（一）兩造所不爭執之事項：
  １、兩造成立的互助會就如同原審證一的互助會名單所載，共
      有62互助會員，每會2 萬元。
  ２、該會從87年8 月開始，因未曾加標而應於92年9 月結束，
      但90年4 月份加標一次後即未再加標，所以該會於92年8
      月結束。
  ３、死會，每月應繳2 萬元。
  ４、上訴人是會首，被上訴人是會員。
  ５、本件的遲延利息起算應自92年11月25日起算。
  ６、被上訴人自91年3 月13日起至92年8 月11日止共匯18
      次會款，每次2 萬元。
（二）兩造所爭執之事項：
  １、被上訴人何時為死會？
  ２、被上訴人是否尚欠會款20萬未付？
  ３、上訴人是否參與被上訴人87年12月開始，每會2 萬元，會
      員共26人，且上訴人於第5 會後為死會，並以該死會之會
      款扣抵42萬元？
四、得心證之理由：
（一）按當事人主張有利於己之事實者，就其事實有舉證之責任
      ，民事訴訟法第二百七十七條定有明文。又原告對於自己
      主張之事實已盡證明之責後，被告對其主張，如抗辯其不
      實並提出反對之主張者，則被告對其反對之主張，亦應負
      證明之責，此為舉證責任分擔之原則；若原告於起訴原因
      已有相當之證明，而被告於抗辯事實並無確實證明方法，
      僅以空言爭執者，當然認定其抗辯事實之非真正，而應為
      被告不利之裁判，最高法院18年上字第2855、1679號判例
      可資參照。
（二）依兩造前揭不爭執事項可知，被上訴人參加以上訴人為會
      首之互助會，而該會從87年8 月開始，並於92年8 月結束
      ，共有62互助會員，每會2 萬元。而死會會員，每月應繳
      2 萬元，合先敘明。
（三）查被上訴人就上訴人所為之本件請求，係以上訴人亦曾參
      與以被上訴人為會首共26會之互助會，而上訴人需繳21個
      死會會款，共42萬元，經其扣抵該42萬元後，方支付尚未
      給付的剩餘會款作為抗辯。然此為上訴人所否認，辯稱其
      未參與以被上訴人為會首共26會之互助會。則揆諸前揭法
      條與判例意旨，則被上訴人自應就上訴人參與以其為會首
      87年開始共26會之互助會一事負舉證之責。然被上訴人於
      本院94年5 月17日言詞辯論時自陳：「上訴人的會款與她
      參與我的互助會的會款互相抵銷，她參與我互助會的資料
      我沒有辦法提出來。」（詳如該日言詞辯論筆錄），則被
      上訴人既自陳其無法提出以其為會首且經上訴人參與共26
      會之互助會之相關事證，復未能提出其他證據資以證明，
      被上訴人執此為辯，顯不足憑採。
（四）被上訴人就其應給付之會款主張抵銷一事，未能舉證，既
      如前述，則上訴人訴請被上訴人給付其代墊之會款20萬元
      ，自屬有據。
（五）又兩造就被上訴人何時為死會？雖有爭執，然被上訴人就
      其已得標為死會並不爭執，且就所主張抵銷一事既未能舉
      證，業如前述，則被上訴人何時死會，已對本件判決結果
      不生影響，自無審究之必要，併此敘明。
五、綜上所述，上訴人請求被上訴人應給付上訴人20萬元及自92
    年11月25日（本件支付命令送達被告之翌日）起至清償之日
    止，按年息5 ％計算之利息，於法有據，應予准許。原審為
    上訴人敗訴之判決，尚有未洽，上訴意旨求予廢棄改判，為
    有理由，爰由本院予以廢棄，改判如主文第2項所示。
六、據上論結，本件上訴為有理由，依民事訴訟法第436 條之1
    第3 項、第450 條、第78條，判決如主文。
中　　華　　民　　國　　94　　年　　5 　　月　　31　　日
                  民事第二庭  審判長法  官  陳介源
                                    法  官  施月燿
                                    法  官  陳梅欽
以上正本證明與原本無異。
本判決不得上訴。
中　　華　　民　　國　　94　　年　　6 　　月　　 3  　日
                                    書記官  高郁婷
